【裁判字號】    90,交易,582
【裁判日期】    901224
【裁判案由】    過失致死
【裁判全文】
臺灣板橋地方法院刑事判決                          九十年度交易字第五八二號
    公  訴  人  臺灣板橋地方法院檢察署檢察官
    被      告  乙○○原名謝.
右列被告因過失致死案件，經檢察官提起公訴（九十年度偵字第九三七七號），本院
判決如左：
    主  文
乙○○無罪。
    理  由
一、公訴意旨略以：被告乙○○（原名謝基民）於民國九十年一月十八日十九時三十
    分許，駕駛車牌號碼ＤＲ－三四一一號自用小客車，沿臺北縣樹林市○○街往中
    山路方向行駛，途經同市○○街○段與保安二街交叉路口，欲左轉進入保安二街
    時，應注意車輛行駛至交岔路口時，轉彎車應讓直行車先行，而依當時情形，又
    無不能注意之情事，竟疏於注意，於通過上開交岔路口時仍貿然前行，適有林盛
    德騎乘車牌號碼ＱＢＮ─九二五號重型機車，由同市○○街○段往保安街二段方
    向行駛，亦疏未注意車前狀況，以隨時採取必要之安全措施，遂於通過上開交岔
    路口時，由於雙方有上述之疏失，在避煞皆已不及而撞擊下，致林盛德人車倒地
    ，林盛德因顱內出血而送醫不治死亡，因認被告涉有刑法第二百七十六條第一項
    之過失致死罪嫌。
二、按犯罪事實應依證據認定無證據不得推定其犯罪事實，刑事訴訟法第一百五十四
    條定有明文。又認定不利被告之事實，須依積極證據，苟積極證據不足為不利於
    被告事實之認定時，即應為有利於被告之認定，更不必有何有利之證據；另告訴
    人之告訴係以被告受刑事訴追為目的，是其陳述是否與事實相符，仍應調查其他
    證據以資審認。（最高法院三十條上字第八一六號、五十年台上字第一三○○號
    判例參照)
三、公訴人所以認被告涉有過失致死之罪嫌，無非係以目擊證人甲○○於偵查中證述
    及卷附道路交通事故調查報告表及現場照片等；而被害人因此死亡，亦經檢察官
    督同檢驗員相驗屬實，製有勘驗筆錄及相驗屍體證明書為據。訊據被告對右揭時
    地與被害人林盛德所騎乘之機車發生車禍，致被害人倒地因顱內出血死亡之事實
    固自承不諱，惟堅決否認有何過失，辯稱當時伊欲自保安一段左轉往保安二街，
    因當地有市場而塞車，伊即依序暫停於該交岔路中，此時被告所騎機車與另一不
    詳機車以極快之速度自保安街一段疾駛而來，二機車似在相互高速追逐，其中在
    前之另一不詳機車自右側超越閃過在其前方行駛汽車，而被害人並未閃過，就直
    接撞上伊汽車，當時伊車輛係靜止中，因塞車而無處可閃避，伊並無過失等語。
四、經查本件肇事地點係臺北縣樹林市○○街一段與保安街二段之Ｙ字型交岔路口，
    當地號誌係閃光黃燈，已據被告偵查中所指明，核與卷附現場照片相符，而依卷
    附道路交通事故調查報告表警繪事故現場圖所示，肇事後被告自用小客車（吉普
    車）已駛越保安街一段交岔路口中心，呈往保安街二街之左斜方向停於該交岔路
    口中，被害人機車則斜倒於被告自用小客車之右後側約一點四公尺處，被害人則
    倒臥於該機車前方。另依卷附現場車損照片，被告自用小客車右前輪及其輪弧上
    方葉子板、右前Ａ柱均有明顯括擦痕，被告小客車之右側後視鏡並遭撞斷裂，而
    被害人機車車頭前方導流板則破損，足見肇事時顯係被害人機車車頭撞擊被告自
    用小客車右前側車身，而非被告小客車車頭撞擊被害人機車甚明。而現場目擊證
    人甲○○於偵查中已證稱：「當時有二台機車，好像在追逐，速度很快，前面一
    台先過去，後面一台則撞上白色吉普車（按即被告車輛），當時我記得該吉普車
    是要左轉到保安二街，停在叉路口，當時吉普車要左轉，機車要直行，不知為何
    撞上」（見相驗卷第二四頁），而經本院再行傳喚證人甲○○復證稱「當時是快
    過年，我要去黃昏市場買東西，當時我從保安二街出來，我到保安二街與三叉路
    口時，前面閃黃燈，在我右邊是黃昏市場，被告在三叉路口時雙向因為有市場都
    在塞車，結果我看到二部機車騎很快，一部有閃過去，一部撞到被告的車。當時
    因為塞車被告汽車是停止中，被告前面有一部車已往前開走，我確定被告汽車是
    在停止中。當時那兩部機車時速應有五、六十公里，當時被告被撞時前面已沒有
    其他車輛。」足見被告所辯當時伊被撞時係因塞車而在停止中，足認實在。
五、按所謂信賴原則，指行為人在社會生活中，於從事某種具有危險性之特定行為時
    ，如無特別情事，在可信賴被害者或其他第三人亦會相互配合，謹慎採取適當行
    動，以避免發生危險之適當場合，倘因被害者或其他第三人之不適當行動，而發
    生事故造成損害之結果時，該行為人不負過失責任。依此一原則，汽車駕駛人應
    可信賴參與交通行為之對方，亦將同時為必要之注意，相互為遵守交通秩序之適
    當行為，而無考慮對方將會有違反交通規則之不當行為之義務。故汽車駕駛人如
    已遵守交通規則且為必要之注意，雖有死傷結果之發生，其行為仍難認有過失可
    言（最高法院八十八年度台上字第一八五二號判決意旨參照）。查本件肇事時，
    被告小客車既跨越交岔路口中心而已開始左轉，而於左轉行經交岔路中，因前方
    塞車阻滯而暫停靜止中，此時被害人機車卻超速競駛而來，又未及注意車前狀況
    ，撞擊被告小客車右前側車身而肇事，而非被告小客車車頭擦撞或撞擊被害人機
    車，已難認係被告有何疏未注意車前狀況之過失可言。而公訴人及臺灣省臺北縣
    區車輛行車事故鑑定委員會鑑定意見雖認被告左轉彎時，有轉彎車未讓直行車先
    行之過失云云，惟按「汽車行至交岔路口，轉彎車應讓直行車先行。但直行車尚
    未進入交岔路口，而轉彎車已達中心處開始轉彎，直行車應讓轉彎車先行」，道
    路交通安全規則第一百零二條第一項第六款定有明文，是本件被告小客車當時既
    已到達交岔路口中心並開始左轉，始因交通擁塞而暫停於路中，揆之前開規定，
    被告並無所謂左轉車應讓直行車先行之注意義務，反係直行之被害人機車應讓已
    開始左轉彎之被告車輛先行。公訴意旨及上開鑑定意見未能審認被告當時係已開
    始左轉，並於左轉途中遇擁塞而係暫停靜止之狀態，竟認被告係行駛中之左轉車
    未讓直行車先行云云，所認事實既屬有誤，其進而認被告有未禮讓被害人直行車
    先行之過失，自不足採。而系爭交岔路口並既僅係閃光黃燈，並非燈光號誌轉換
    管制之交岔路口，又無劃設黃網線，被告自無同規則同條第一項第十二款之遇擁
    塞不得駛入交岔路口內，致號誌轉換，仍未能通過妨礙其他車輛通行之情形，是
    本件依一般情形，被告本可信賴被害人騎乘機車行經上開閃光黃燈之交岔路口，
    遇已開始左轉被告車輛但因交通擁塞時，應行於交岔路口減速暫停禮讓，俟車前
    擁塞結束後，始行前駛；而無考慮其將會有違反交通安全規則而未禮讓減速仍以
    五、六十公里時速與他車競速行駛之不當行為之義務，而本件所應審究者，乃係
    被告對被害人之出於預料外之不為減速暫停之超速競駛之不當行為，依當時之道
    路情形及一般駕駛人之智識能力，是否可為必要之注意義務，亦即究有無得期待
    其適時採取相當避讓之安全措施之可能性，以避免本件車禍之發生？查被告已指
    稱當時往保安二街車輛擁塞而暫停，核與證人甲○○證稱當時塞車，被告車輛係
    停止中，有二部機車速度很快似在追逐，在前之機車有閃過去，後面被害人機車
    則撞上被告車輛等情相符，而證人甲○○復指稱當時在被告前方之車輛已往前開
    走，被告前方已無其他車輛等情，足證被告當時顯未搶先行駛而停止讓在被害人
    前方競駛之不詳機車先行通過，而此時被害人機車竟疏未注意接續高速行駛而來
    撞擊停止中被告車身右前側，則依其情節，衡諸一般謹慎且有相當經驗駕駛人之
    智識能力，在無慮及被害人此一與他人機車競速行駛之違規行為情形下，突從被
    告停止中車身右前側出現，顯已無相當反應時間以採取適當之閃避之安全措施，
    以避免本件車禍發生之可能性。從而被告對被害人之競速違規駕駛行為，依當時
    一般情形既無注意義務之期待可能性，而被告係已先到達交岔路口中心並已開始
    左轉，並無搶先左轉之違規行為，且受撞時又係因交通擁塞而停止中，對本件車
    禍發生造成被害人死亡顯屬不可避免之結果，自難謂被告有何應注意且能注意卻
    未注意之過失責任可言。此外復查無其他積極證據，足以證明被告有何過失致死
    之犯行，依法自應為被告無罪之諭知。
據上論斷，應依刑事訴訟法第三百零一條第一項判決如主文。
本案經檢察官范振中到庭執行職務。
中      華      民      國      九十      年      十二    月  二十四    日
                              臺灣板橋地方法院交通法庭
                                      法  官  朱 耀 平
右正本證明與原本無異
如不服本判決應於送達後十日內向本院提出上訴狀
                                      書記官  黃 炎 煌
中      華      民      國      九十      年      十二    月   二十六   日


司法院資訊處製作；財團法人民間司法改革基金會備份。
